臺灣臺北地方法院小額民事判決
111年度北小字第289號
原      告  林芯卉  
訴訟代理人  陳玉民法扶律師
被      告  李麗紅  

訴訟代理人  張致祥律師
複代理人    朱星翰律師
上列當事人間請求清償借款事件，於中華民國111年4月29日言詞
辯論終結，本院判決如下︰
　　主      文
被告應給付原告新臺幣貳萬伍仟陸佰參拾元，及自民國一百一十
年十月二十三日起至清償日止，按年息百分之五計算之利息。
原告其餘之訴駁回。
訴訟費用新臺幣壹仟元由被告負擔新臺幣伍佰捌拾伍元，餘由原
告負擔。
本判決第一項得假執行。但被告如以新臺幣貳萬伍仟陸佰參拾元
為原告預供擔保，得免為假執行。
    事實及理由
一、原告主張
　㈠原告自民國99年間起，即向被告承租坐落台北市○○區○○路○段
    000巷000號13樓之9房屋（下稱系爭房屋）與原告之子同住
    ，並按年於6月間與被告簽立租期自次（7）月30日起、至次
    年7月30日止，為期一年之房屋租賃契約。而110年因適逢原
    告之子甫從國中畢業將就讀高中，故於5、6月間被告表示要
    簽立接下來一年之租約時，原告遂口頭向被告明確提及子女
    升學問題，並表示如原告之子分發的高中距離系爭房屋過於
    遙遠，則將另覓租屋處搬離，當時被告應允只要原告提早告
    知即可，嗣雙方乃於110年7月初在形式上簽立自110年7月30
    日起至111年7月30日止，租期一年之制式租賃契約（下稱系
    爭租約）。其後，原告於7月中下旬獲悉原告之子分發之學
    校係位於北投區後，便隨即告知被告此情，於同年8月9日覓
    得新租屋處，並立刻通知被告，表示將住到8月底，被告亦
    表同意，原告遂於同年8月20日搬離系爭房屋，繳納水電等
    相關費用，並於同年月24日將系爭房屋打掃乾淨準備返還，
    且依被告指示將系爭房屋之鑰匙、磁卡交予社區管理室，再
    於8月30日完成戶籍遷出事宜，並向被告請求返還押租金。
    詎被告突於8月31日以系爭房屋內之廚房水槽及地板等處因
    自然耗損造成之問題，執詞乃因原告使用不當所致，要求原
    告應負責修復，並稱係原告自行搬遷，表示一切都按照契約
    書處理云云，原告為期新台幣（下同）32,000元之押租金得
    順利取回，乃在原告社工郝肇君之陪同下，會同水電師傅及
    被告等人，於9月3日前往系爭房屋花費800元修復其「所謂
    之漏水」問題。兩造曾合意：「只要提前告知即可終止租約
    ，無須賠償。」，故被告自不得再據系爭租約第18條約定扣
    抵押租金，而原告既已提早通知，且將系爭房屋遷空返還予
    被告，被告自應依租賃契約第5條約定，返還押租金之全部
    即32,000元予原告。如本院仍認原告因提前終止租約而需賠
    償，亦請審酌該一個月租額之違約金實屬過高，依民法第25
    2條之規定予以酌減。又原告否認有使用不當造成被告所指
    房屋損壞之情，系爭房屋內之廚房水槽及地板等處，乃因自
    然耗損所造成，如有修繕之必要，依民法第430條規定，應
    由被告負擔，詎被告竟責由原告負擔，原告自得依不當得利
    及民法第172條之規定，請求被告返還由原告自行雇工修復
    而支付之費用800元。
　㈡兩造並非具消費關係之租賃契約，依租賃住宅市場發展及管
    理條例(下稱租賃住宅條例)第5條第1項之規定，非具消費關
    係者，其應約定及不得約定事項，由中央主管機關定之。而
    依中央主管機關所定之「住宅租賃契約應約定及不得約定事
    項」第壹項應約定事項第5款規定：「本契約有關稅費，依
    下列約定辦理：㈠租賃住宅之房屋稅、地價稅由出租人負擔
　　。」，如有違反，則約定無效。被告曾於107年7月間、及10
    8年4月間，分別要求原告負擔4,000元、7,000元之房屋稅
　　，共計11,000元，違反住宅租賃契約應約定及不得約定事項
    第壹項應約定事項第5款規定而屬無效，則被告受領該等給
    付乃無法律上之原因，並致原告受有損害，是應返還該等不
    當得利。
  ㈢被告於系爭房屋租賃期間要求原告給付其依法應自行負擔之
    系爭房屋稅金，並於租賃期間屆滿時，要求原告逾越承租人
    所應盡之回復原狀義務修繕系爭房屋，顯然無法律上之原因
    而受有利益，致原告受有損害，又迄今仍未返還押租金，故
    原告自得分別依民法第172、179條規定、系爭租約第5條等
    約定，請求被告返還給付共計43,800元（即稅務補償11,000
    元+修繕費800元+押租金32,000元）。
　㈣並聲明：被告應給付原告43,800元，及自起訴狀繕本送達之
    翌日起至清償日止，按週年利率5%計算之利息。
二、被告辯稱：
　㈠被告否認同意原告得提前終止系爭租約而由被告全額返還押
    租金，應由原告負舉證之責。依系爭租約第18條第1項約定
　　，若原告提前遷離他處(即提前終止租約)，原告應賠償被告
    1個月租金，故被告在對話紀錄中，於110年8月27日表示要
    退原告押金，其真意應是依照前述約定，退還1個月之押租
    金，而非全額退還。又原告自承系爭房屋廚房水龍頭7年前
    就有問題，顯見該水龍頭故障係在租約期間內，卻未及時通
    知被告即屋主處理，亦未自行雇請水電工修繕，反而放任該
    水龍頭之故障持續存在，遲至110年9月3日，即經原告強烈
    要求被告應請人估價修繕系爭房屋費用後，原告始於當天雇
    請水電師傅於當天到場，惟在雙方尚未確認清楚系爭房屋有
    何損壞、修繕費用、責任歸屬等問題之際，該名水電師傅即
    自行修繕該水龍頭，並當場開價800元，惟被告當時之認知
　　，係雙方合意由原告找水電師傅，被告亦找系爭房屋所在社
    區總幹事及其他公正第三方到場，先釐清系爭房屋有何損壞
　　、修繕費用、責任歸屬等問題後，再決定如何負擔修繕費用
　　，故該名水電師傅既由原告雇請，伊未經被告同意，擅自修
    繕完成該水龍頭的費用，應由被告自行負擔。　
  ㈡租賃住宅條例於106年12月27日始公布，且並無溯及既往之效
    力，故兩造既自99年間開始按年於6月間訂立系爭房屋之租
    賃契約，則最早自兩造簽訂108年租賃契約(因公布後6個月
    ，即107年6月28日始施行)時，始有本條例之適用。又自99
    年原告承租系爭房屋時起，房屋租賃契約書均係由原告即承
    租人片面提供，故其上所載之條款，堪認業經原告事先充分
    審酌並同意，始會持之與被告簽訂系爭房屋之租賃契約，基
    於誠信原則，應不容原告嗣後反悔，再予否認依系爭租賃契
    約第16條約定所應補貼被告房屋稅額增加部分之義務。自
    104年間被告同意原告將戶籍遷入系爭房屋，遭台北市稅捐
    稽徵處以非自住房屋要求被告補繳104年度3,427元房屋稅，
　　其後亦以非自住房屋分別於105年、106年、107年課徵被告7
    ,386元、7,296元、7,204元之房屋稅，而依臺北市房屋稅徵
    收自治條例第4條第1項第1、2款規定，被告適用之房屋稅率
    ，自住房屋徵收稅率為百分之1點2、非自住房屋徵收稅率為
    百分之2點4，亦即自104年起，迄至107年止，被告負擔之房
    屋稅額為原應負擔之2倍，故被告共增加14,370元(算式：3,
    427元 + 7,386元÷2 + 7,296元÷2 + 7,204元÷2 = 14,370元
    )之房屋稅負擔，惟原告總共僅分擔4,000元之被告增加房屋
    稅負擔，則原告尚積欠被告10,370元之分擔房屋稅債務未清
    償。　　
  ㈢綜上，原告給付予被告之押租金總額為2個月押租金，即32,0
    00元，惟原告尚積欠被告10,370元之分擔房屋稅債務未清償
    ；自行雇工未經被告同意修繕水龍頭800元，應由原告自行
    負擔；原告提前終止租約而應依約定賠償被告1個月租金1萬
    6,000元，又有前述違反善良管理人注意義務情事，應負回
    復房屋原狀及賠償被告之責任等情，故原告請求被告返還共
    計43,800元，均無理由。退步言之，縱本院認被告修繕系爭
    房屋之損害額難以證明，被告亦主張自應由被告返還之1個
    月16,000元租金內，與原告尚積欠被告10,370元之分擔房屋
    稅債務抵銷，故被告僅須返還原告5,630元。　　　
  ㈣並聲明：原告之訴駁回。　　　
三、原告主張其自99年間起，即向被告承租系爭房屋，並按年與
    被告簽立租期自7月30日起，至次年7月30日止，為期一年之
    房屋租賃契約，且交付被告32,000元之押租保證金；於110
    年7月，亦簽立自110年7月30日起至111年7月30日止之系爭
    租約，嗣原告於110年8月20日搬離系爭房屋，繳納水電等相
    關費用，並依原告指示將系爭房屋之鑰匙、磁卡交予社區管
    理室，再於8月30日完成戶籍遷出事宜等情，業據其提出系
    爭租約影本在卷可稽（見本院卷第15-18頁），並為被告所
    不爭執，原告主張之前揭事實，堪信為真實。　　
四、原告主張被告應返還押租金32,000元，並給付修繕費800元
　　、稅務補償11,000元，共計43,800元，惟為被告所否認，並
    以前揭情詞置辯。經查，
　㈠原告主張其於110年7月下旬告知被告將住到8月底，被告亦表
    同意，依系爭租約第5條約定，請求被告返還押租金32,
　　000元等語，並提出line對話記錄在卷可稽（見本院卷第19-
    32頁），經查，觀諸兩造間之對話，原告於110年8月9日陳
    稱：「李姐，我找到房子了，我住到這月底，我兒子9/1開
    學，月底前我會去把水電瓦斯費結清…」，被告於110年8月1
    0日回覆：「(OK的貼圖）！記得把戶口遷出」，原告於110
    年8月27日告知被告戶籍遷出需辦理之事宜後，被告回覆：
    「(OK的貼圖）！你去遷入戶籍後、把你的line帳號方便傳
    遷出的資料、到時我去查詢確認後、匯押金給你。」，原告
    於110年8月30日告知被告其已遷出戶籍，被告回覆「我明天
    確定你有遷出後，再上去看看漏水問題、修理好了扣除該扣
    後、剩餘的就直接滙給你了。」，是由前揭對話內容，堪認
    兩造合意提前終止系爭租約，並於原告遷出戶籍、修復漏水
    後，即返還原告押租金。而原告業已遷出戶籍等情，為兩造
    所不爭執，被告復未舉證證明原告尚有未修復漏水之情形，
    是原告依系爭租約第5條約定，請求被告返還押租金32,000
    元，洵屬有據。
  ㈡原告請求被告給付水龍頭修繕費800元云云，按租賃關係存續
    中，租賃物如有修繕之必要，應由出租人負擔者，承租人得
    定相當期限，催告出租人修繕，如出租人於其期限內不為修
    繕者，承租人得終止契約或自行修繕而請求出租人償還其費
    用或於租金中扣除之，民法第430條有明文之規定，經查
　　，原告於100年8月31日之line對話記錄，即已陳明水龍頭是
    7年前就有問題等語（見本院卷第26頁），原告並未證明其
    已定相當期限催告被告修繕，而被告於其期限內不為修繕，
    是其請求被告償還水龍頭修繕費800元，即屬無據。
　㈢原告請求被告返還房屋稅補償11,000元云云，按租賃住宅條
    例第5條第1項固規定，非具消費關係者，其應約定及不得約
    定事項，由中央主管機關定之。而依中央主管機關所定之「
　　住宅租賃契約應約定及不得約定事項」應約定事項第5款規
    定：「本契約有關稅費，依下列約定辦理：㈠租賃住宅之房
    屋稅、地價稅由出租人負擔。」，惟租賃住宅條例於106年1
    2月27日公布，並自公布後6個月即107年6月28日施行，且並
    無溯及既往之規定，而兩造係自99年間開始按年於6月間訂
    立系爭房屋之租賃契約，該契約第15條約定：「本件租屋之
    房屋稅、總合所得稅等，若較出租前之稅額增加時，其增加
    部分應由乙方（即原告）負責補貼，乙方決不異議。」，
　　參諸房屋稅係於每年5月1日至5月31日繳納，則被告請求原
    告給付107年前之前增加之房屋稅稅額，係屬有據。而被告
    於104補繳3,427元之房屋稅，其後亦以非自住房屋分別於10
    5年、106年、107年被課徵7,386元、7,296元、7,204元之房
    屋稅等情，有被告提出之104年至107年臺北市稅損稽徵處 
    全期房屋稅繳納證明書在卷可佐（見本院卷第91-97頁），
    又依臺北市房屋稅徵收自治條例第4條第1項第1、2款規定，
    被告適用之房屋稅率，自住房屋徵收稅率為百分之1點2、非
    自住房屋徵收稅率為百分之2點4，是自105年起至107年止，
    被告負擔之房屋稅額為原應負擔之2倍，故被告共增加負擔
    之房屋稅為14,370元(計算式：3,427元 + 7,386元÷2 + 7,2
    96元÷2 + 7,204元÷2 = 14,370元)，是其依兩造間租賃契約
    第15條之約定，得向原告請求14,370元，故原告請求被告返
    還房屋稅補償11,000元，亦屬無據。　
　㈣綜上，原告得請求被告返還押租金32,000元。又按二人互負
    債務，而其給付種類相同，並均屆清償期者，各得以其債務
　　，與他方之債務，互為抵銷，民法第334條第1項有明文之規
    定。本件被告以原告尚積欠其10,370元之分擔房屋稅債務而
    為抵銷抗辯，經查，原告主張曾於107年7月及108年4月，分
    別給付原告4,000元、7,000元等語，被告對原告曾於107年7
    月給付4,000元等情並不爭執（見本院卷第161頁），而就10
    8年4月之給付金額部分，被告曾於民事答辯㈠狀陳稱：108年
    4月間向原告請求含租金應給付共23,000元，原告僅給付20,
    000元予被告等語（見本院卷第75頁），雖其於民事答辯㈡狀
    改稱：經被告向管理員查證，104年4月僅收到16,000元租金
    等語（見本院卷第161頁），惟按當事人主張之事實
　　，經他造於準備書狀內或言詞辯論時或在受命法官、受託法
    官前自認者，無庸舉證；自認之撤銷，除別有規定外，以自
    認人能證明與事實不符或經他造同意者，始得為之，民事訴
    訟法第279條第1、3項定有明文，而原告不同意被告為自認
    之撤銷，業據其於民事準備㈡狀陳明在卷（見本院卷第179頁
    ），故被告應證明自認與事實不符，始得撤銷。被告固以其
    於line對話稱「這個月要多給我7000元、房屋稅、共計月底
    要給我23000元謝謝你」，原告即無再確認已給付金額多寡
    ，被告亦無再回覆等情，可證被告僅於107年7月間收到除每
    月房租16,000元，有再收到原告給付之4,000元云云，惟原
    告於line對話中之沈默，並不足以證明其並未多給付原告7,
    000元，被告既無法證明其自認與事實不符，故不得撤銷該
    自認。是原告主張其曾於107年7月及108年4月，分別給付原
    告4,000元、7,000元，而被告自認其於107年7月及108年4月
    分別收受4,000元，惟原告並未舉證證明其於108年4月另給
    付被告3,000元，故應認原告給付被告房屋稅補償之數額僅
    為8,000元，而被告得請求之房屋稅補償為14,370元，已如
    前述，是被告尚得向原告請求6,370元之房屋稅補償，故被
    告為抵銷抗辯後，原告尚得請求25,630元（計算式：32,000
    -6,370=25,630）
五、綜上，原告提起本件訴訟，請求被告給付25,630元，及自起
    訴狀繕本送達之翌日即110年10月23日起至清償日止，按週
    年利率5%計算之利息，為有理由，應予准許。逾此部分之請
    求，則無理由，應併予駁回。
六、本件事證已臻明確，兩造其餘之攻擊或防禦方法及未經援用之證據，經本院斟酌後，認為均不足以影響本判決之結果，爰不逐一詳予論駁，併予敘明。　　　　　　　　　　
七、本件原告勝訴部分，係就民事訴訟法第436條之8適用小額訴
    訟程序所為被告敗訴之判決，依同法第436條之20規定，應
    依職權宣告假執行，並依同法第436條之23準用第436條第2 
    項，適用同法第392條第2項規定，依職權宣告被告如預供擔
    保，得免為假執行。
八、訴訟費用負擔之依據：民事訴訟法第79條。按適用小額訴訟
    程序事件法院為訴訟費用之裁判時，應確定其費用額，民事
    訴訟法第436之19定有明文，爰依後附計算書確定本件訴訟
    費用額如主文第3項所示金額。
中　　華　　民　　國　　111　　年　　5　　月　　13　　日
                          臺灣臺北地方法院臺北簡易庭
                              法  官　郭美杏
以上正本係照原本作成。 
如不服本判決，應於判決送達後20日內向本庭（臺北市○○○路
0段000巷0號）提出上訴狀。（須按他造當事人之人數附繕本） 
中　　華　　民　　國　　111 　年　　5 　　月　　13　　日
                              書記官　林玗倩 
附錄：
一、民事訴訟法第436條之24第2項：
    對於小額程序之第一審裁判上訴或抗告，非以其違背法令為
    理由，不得為之。
二、民事訴訟法第436條之25：
    上訴狀內應記載上訴理由，表明下列各款事項：
    ㈠原判決所違背之法令及其具體內容。
    ㈡依訴訟資料可認為原判決有違背法令之具體事實。
三、民事訴訟法第436條之32條第2項：
    第438條至第445條、第448條至第450條、第454條、第455條
    、第459條、第462條、第463條、第468條、第469條第1款至
    第5款、第471條至第473條及第475條第1項之規定，於小額
    事件之上訴程序準用之。 

      計　　算　　書
項　　　　目             金　額（新臺幣）    　　備　註
第一審裁判費   　 　　   1,000元
合　　　　計　　　       1,000元